臺灣板橋地方法院民事判決　　　　　　　96年度婚字第1180號
原　　　告　乙○○
訴訟代理人　李文輝律師
被　　　告　丙○○
上列當事人間請求離婚事件，經本院於民國96年12月5 日言詞辯
論終結，判決如下：
    主  文
原告之訴駁回。
訴訟費用由原告負擔。
    事實及理由
一、原告主張：
（一）兩造係夫妻關係，於民國75年9 月間結婚，婚後並育有一
      子吳彊及一女吳欣，然婚後兩造個性不合，經常口角，有
      時被告甚至整夜吵鬧不讓原告睡覺，且被告對原告父母亦
      無尊敬之情，經常與原告父母爭吵，甚至過年過節亦不與
      原告一同探望父母親，經再三溝通均無共識，而夫妻情份
      經此再三折騰，已蕩然無存，原告乃在84年6 月間搬出原
      共同居住之台北縣永和市○○街129 巷6 號5 樓房子，夫
      妻正式分居，至今已達12年之久，雙方已無來往，其後被
      告亦搬回其娘家臺北市○○區○○街30巷39號2 樓，夫妻
      二人空有夫妻之名而無夫妻之實已達10多年，被告也明知
      原告住居於台北縣板橋市○○○路43巷4 號5 樓之房屋，
      也未試圖挽回婚姻，此婚姻關係已無維持之可能，應認有
      民法第1052條第2 項之重大事由難以維持婚姻之情狀，爰
      請求判決兩造離婚。
（二）78年間原告辭去警察工作與父母及弟弟同住，被告與原告
      父母即經常爭吵，對原告父母毫無尊敬之情，有一晚被告
      煮晚餐不顧煮公婆及小叔的份，與原告弟弟激烈爭吵，且
      與原告父母有推拉之粗暴動作，原告在當時極為難堪且害
      怕，急忙抱起小孩與被告離開家裡，嗣經同事介紹在永和
      租屋，經原告努力工作，始有能力在臺北縣永和市○○街
      129 巷6 號5 樓購屋，但被告又提出房屋須以她的名字登
      記，否則不得購買，雙方為此吵鬧不休；雖已無與原告父
      母同住，被告仍懷恨在心，規定原告買車不准載原告父母
      ，為了每個月給原告父母新臺幣（下同）5 千元的生活費
      ，被告也加以反對吵鬧，原告父母親為了看孫子自行搭車
      前往永和，被告也沒有準備午餐草率打發原告父母親回去
      ，讓原告父母親含淚搭車回板橋。原告所領薪資全數交給
      被告管理，僅給被告零用錢，原告問起存款或存摺的事，
      被告就要原告去問岳母，原告自行節省下零用錢給父母親
      ，被告知道後也一直追問吵鬧錢那裡來的，讓原告痛苦萬
      分。原告父母親看孫子一年大概只有3 節日可以，其餘假
      日都帶小孩回娘家，不讓原告帶小孩回板橋，且說小孩不
      是原告親生的等傷人話語，讓原告在假日或年節總覺得非
      常痛苦，怕父母問起，又傷他們的心。另有一天晚上原告
      非常要好的同學按原告家對講機，表示未婚妻肚子不舒服
      想借廁所，原告當然答應讓他們上來，但被告急忙搶下對
      講機告訴他們去對面加油站的廁所，讓原告沒了自尊心，
      也因被告之孤僻無理，讓原告失去一群友情至深的同學，
      原告的朋友同學都被被告得罪光了，在沒有親人及朋友支
      持下長時間忍受無自尊的生活。被告在與原告父母同住期
      間，不但予以身體上動粗之不當行為，甚且經常對原告父
      母視若無睹、大小聲，應認被告對原告父母親有虐待情事
      ，致使無法共同生活，而被告曾對原告父親辱罵「瘋狗亂
      吠」，亦經證人甲○○證述在卷，足證被告確實曾對原告
      父母親為不敬之辱罵，被告所為應已符民法第1052條第1
      項第4 款之對原告直系尊親屬為虐待，致不堪共同生活，
      爰併依此條規定，請求判決兩造離婚。
（三）原告並不是無理由離家，83年某天，原告接到母親電話要
      原告隔天放假帶小孩回板橋，他們很想念，原告告訴被告
      後，被告一直追問是否原告父母親要錢，原告無法忍受被
      告一直吵鬧，下跪哀求被告不要為難原告父母親，被告卻
      不肯罷休，吵鬧到凌晨四點，原告無法長時間白天承受維
      持家庭經濟壓力，晚上又無理吵鬧的婚姻生活，原告必須
      離開，否則會精神崩潰。原告離家後與父母同住，期間原
      告有一次回永和拿衣服，第二次回去拿衣服時就無法進入
      ，因為家門已被換鎖，原告父親臥病多年，95年除夕過世
      ，被告得知亦未參加告別式。對於兩造小孩原告從未推卸
      責任，每月匯2 萬元生活費，另外小孩所有的學費、補習
      費及電腦，只要小孩開口要，原告一樣沒有少過。
（四）原告之弟曾向原告借款2 、3 次，但金額不多，且早已返
      還，兩造間從未因此爭吵，被告所言不實。兩造之子吳彊
      雖證稱印象中兩造沒有吵架，也沒看過爺爺、奶奶、叔叔
      與被告吵架，然兩造分居係於83年8 月，當時吳彊才7 歲
      ，自無何印象，且兩造與原告父母同住時，吳彊才只是嬰
      兒，更不可能知悉。至吳彊證稱被告有要他去找原告回家
      ，原告回答似乎是不好云云，係迴護被告之詞，不可採信
      。
（五）並聲明：准原告與被告離婚。
二、被告則以：
（一）被告不願意離婚，被告與原告分居是因為原告自己離家，
      被告有請親友勸原告回家，但原告不回來，被告並無對原
      告父母親虐待之情事，而且是原告先離家出走的。兩造婚
      後原係同住於被告娘家，後才與原告父母及原告弟弟同住
      於臺北縣漢生東路43巷4 月5 樓，因原告弟弟常向原告借
      錢週轉，而原告當時工作所得僅足養家糊口，被告乃阻止
      原告借錢予其弟弟，致引起原告父母及弟弟對被告之不滿
      ，嗣2 個月後，被告與原告即搬離上址在外租屋共同生活
      。並於80年間購得臺北縣永和市○○街129 巷6 號5 樓居
      住，詎原告於83年8 月10日竟無故離家出走，罔顧被告及
      子女之生活，被告曾以存證信函通知原告早日返家團聚，
      原告仍置之不理。幸賴原告母親伸出援手，同意被告及子
      女搬回娘家同住，並幫忙扶養兩造之子女，雖原告對被告
      不義，且未盡為人父扶養子女之責，然被告及子女始終堅
      信原告能回心轉意，而有團圓之日。是以被告係遭原告離
      棄，被告並無過失，原告自身係對婚姻有過失之人，竟以
      故意離家10多年為理由，請求離婚，如准其所請，不無鼓
      舞欲離婚之人離棄家庭即可達離婚之目的，豈不損及信守
      善良婚姻之人及違背婚姻維持為貴之立法本意。
（二）被告根本不知道原告住處，原告父親往生，被告有要吳彊
      電詢原告，公公何時出殯？原告就是不告知作法事之地方
      ，只說那是一個傷心的地方，叫被告及吳彊不要去。
（三）兩造與原告父母同住期間，原告父母親係與3 個媳婦同住
      ，均係由3 個媳婦各自料理自己小家庭三餐，原告父親及
      弟弟則由原告母親料理三餐，從未要求被告煮三餐予原告
      父母親及弟弟吃。證人即原告母親甲○○既證述兩造未吵
      架，又證稱兩造因電費、水費而吵架，前後不一，至原告
      父母親外出，並未交待被告要為原告弟弟準備餐飯，況當
      時各媳婦均各自料理自己之伙食，豈能獨怪罪於被告，且
      一般人記憶有限，證人甲○○對於78年間所發生之事，猶
      能記得被告邊走邊說「瘋狗亂吠」，有違經驗法則，況證
      人說公公是罵原告，並非罵被告，被告豈有回嘴之理，亦
      不符常情。
（四）原告並未有事證足資證明吳彊證詞不實。而原告於85年間
      為吳彊開戶時，入款1 萬元，其後每月5000元，89年5 月
      改為1 萬元，90年4 月再增為15000 元，94年7 月再改匯
      2 萬元，是吳彊、吳欣之生活費用，並不包括學費。
（五）並聲明：原告之訴駁回。
三、得心證之理由：
（一）原告主張兩造係夫妻關係，於75年9 月間結婚，婚後並育
      有一子吳彊及一女吳欣之事實，業據其提出戶籍謄本為證
      ，應堪信實。
（二）又原告主張被告曾對其父母親為虐待，致無法共同生活等
      情，為被告所否認，而依證人即原告母親甲○○到庭所證
      稱：兩造婚後二、三天就一起搬到被告的娘家住。小孩二
      、三歲的時候曾經跟小孩一起回來跟我住二、三個月，後
      來被告跟我小兒子吵架，兩造就又搬回被告的娘家住了。
      到現在就沒有再住在一起了。（問：與兩造同住的期間，
      被告是否會與你吵架？）我媳婦都不曾煮東西給我吃，都
      是我出錢，我煮東西給兩造吃的，我和原告的舅舅曾經去
      過兩造住的地方看小孩，到了中午，被告也都沒有開口留
      我們吃飯。（問：上開被告跟原告的弟弟吵架是為了何種
      原因吵架？）那次我與我先生暫時出去一下，被告煮陽春
      麵給原告跟小孩吃，沒有煮給原告的弟弟吃，我與我先生
      回來的時候，也沒有準備我們的，也沒有叫我們吃，我先
      生就罵原告，你們這樣吃不會不好意思嗎？父母跟弟弟都
      沒有得吃。我先生講完後，我媳婦跟我兒子就走回房間，
      被告邊走邊講說「瘋狗亂吠」（台語）。（問：被告與證
      人的小兒子吵架的時候，被告有無對證人的先生作何事？
      ）沒有，被告只是邊罵邊回房間等語，證人甲○○除證稱
      有一次因煮麵的事，遭原告父親指責，被告回以「瘋狗亂
      吠」之爭執事件外，並未證述被告對其或原告父親有何其
      他吵架、辱罵或肢體暴力之行為，而其所證稱被告回罵原
      告父親「瘋狗亂吠」之該次事件，亦明顯與原告所主張被
      告與其弟弟激烈爭吵，且與其父母有推拉之粗暴動作，令
      其難堪之情，互不相符，縱認被告確有回罵原告父親「瘋
      狗亂吠」，然此亦僅屬發生於78年間之偶一爭執，則按婆
      媳之間，偶因家庭細故有所爭執，尚不能遽為離婚原因，
      最高法院19年上字第2426號判例要旨可參，原告以此主張
      被告有對原告父母親為虐待，致無法共同生活云云，顯無
      足取。
（三）又原告主張婚後兩造個性不合，經常口角，被告有時整夜
      吵鬧不讓原告睡覺，且被告對原告父母亦無尊敬之情，經
      常與原告父母爭吵，過年過節亦不與原告、或讓小孩探望
      原告父母親，更為購屋登記何人名下、給付原告父母親生
      活費之事與原告吵鬧，規定原告買車不准載原告父母，原
      告亦因准被告之孤僻無理失去一群友情至深的同學，原告
      83年離家亦係因為被告為了原告要帶小孩回父母親家之事
      而吵鬧不休，原告父親95年除夕過世，被告得知亦未參加
      告別式等情，亦為被告所否認，雖證人甲○○到庭證稱：
      （問：是否聽過兩造吵架？）有，原告回來的時候不知道
      為了何事情，我叫我兒子吃飯，被告就從房間哭著跑出來
      ，衣服裝一裝，小孩牽著就回娘家了，我不放心，打電話
      到被告的娘家問，是否被告有回娘家？我在電話中還聽到
      被告的聲音，結果被告的母親回答我說被告沒有回娘家。
      （問：除上開那次之外，有無聽過其他吵架情形？）我叫
      我媳婦出電費或是水費，被告就跟我兒子吵架等語，然此
      僅為兩造78年間同住原告父母家2 、3 個月間所發生之事
      ，縱認屬實，亦無法援引為認定當時夫妻間之爭吵均係被
      告無理吵鬧；更何況兩造隨即遷出在外居住，就此後兩造
      如何相處之情，亦無法依證人甲○○之證詞憑為證明，而
      原告復未再更舉證以實其說，原告前開主張，尚屬無據；
      況且，證人即兩造兒子吳彊則證稱：（問：被告是否有離
      家？）有，爸爸在我小學二年級的時候離家，之後就沒有
      再回來跟我及媽媽同住，我現在是大三了。（問：被告離
      家這幾年是否會與你聯絡？）一開始比較多，後來愈來愈
      少，之後就都沒有了。（問：是否知道原告離家的原因？
      ）不清楚，因為那時候我還小。（問：爸爸離家前，是否
      有印象兩造會吵架？）在我印象中沒有吵架。（問：原告
      離家後，被告是否有要你去找爸爸回家？結果如何？）有
      啊。我及妹妹有一起去找過爸爸，我們有問爸爸說是否可
      以帶媽媽一起過來跟爸爸住，爸爸回答的意思似乎是「不
      好」。而且我媽媽都會叫我打電話問爸爸，看爸爸最近過
      的好不好。（問：九五年除夕爺爺過世是否知道？）知道
      。（問：證人有無跟媽媽說？）有，媽媽知道，我有跟媽
      媽說要回去，媽媽有答應我說，叫我一定要回去，但是爸
      爸說那邊是很傷心的地方，叫我不要回去，我媽媽有無去
      祭拜我阿公，我不太清楚等語，益徵原告主張被告經常無
      理吵鬧、未肯參加其父親告別式云云，均無足取；而被告
      辯稱：原告自83年8 月10日即無故離家出走，被告曾以存
      證信函通知原告早日返家團聚，原告仍置之不理等語，亦
      據被告提出存證信函影本1 件為證，是以原告自己離家，
      違背夫妻同居共同生活之義務在先，竟責怪被告多年來未
      曾試圖挽回婚姻，而兩造婚姻縱有因分居多年致無維持可
      能，原告究難辭其責至明。
（四）綜上，原告主張被告對其直系尊親屬為虐待，致不堪共同
      生活，而依民法第1052條第1 項第4 款規定請求判決與被
      告離婚，顯無理由，應予駁回。
（五）末按「民法親屬編於七十四年修正後，於第一千零五十二
      條增列第二項離婚事由之概括規定，准『有前項以外之重
      大事由，難以維持婚姻者，夫妻之一方得請求離婚』其目
      的在使夫妻請求裁判離婚之事由較富彈性，是夫妻間發生
      之情事，苟足使婚姻難以維持，即無不准依該條第二項訴
      請離婚之理，不因當事人併據同一事實主張有該條第一項
      離婚原因而有不同。」。從而，夫妻依上開民法第1052條
      第2 項及規定，為訴請離婚者，本須以離婚之重大事由非
      由請求之夫或妻之一方所應負責為限，始得訴請判決離婚
      。至於如該難以維持婚姻之重大事由，夫妻雙方均需負責
      時，即係應比較該夫妻雙方之有責程度，僅責任較輕之一
      方，得向責任較重之他方請求離婚，或於有責程度相同時
      ，而認雙方均得請求離婚為是（此並有最高法院90年度台
      上字第804 號判決足參）。本件原告並無法證明被告有何
      傷害兩造婚姻生活之不當作為，原告對被告縱有不滿，乃
      不思與被告溝通，即逕自離開兩造共同住所，與被告分居
      長達13年之久，姑不論此對兩造間是否已形成無可回復之
      婚姻破綻，然縱有造成雙方難以維持婚姻之重大事由，惟
      此亦難認被告就此事由所生之歸責性大於原告，實則原告
      之歸責性乃大於被告之與責性。是揆依前揭法條說明及最
      高法院判決之旨，原告據以兩造間有難以繼續維持婚姻之
      重大事由併為訴請離婚，亦難准許，當併駁回。
（五）本判決已臻明確，兩造其餘陳述，於本案之爭點無涉，自
      不予斟酌論述，併此敘明。
四、據上論結，原告之訴為無理由，爰依民事訴訟法第78條，判
    決如主文。
中　　華　　民　　國　　96　　年　　12　　月　　21　　日
                      家事法庭  法　官　葉靜芳
以上正本證明與原本無異
如對本判決不服，應於判決送達後20日內向本院提出上訴狀（須
附繕本），並繳納上訴裁判費。
中　　華　　民　　國　　96　　年　　12　　月　　24　　日
                                書記官　鄒秀珍
